【裁判字號】    99,監宣,12
【裁判日期】    990507
【裁判案由】    監護宣告
【裁判全文】
臺灣宜蘭地方法院民事裁定              99年度監宣字第12號
聲  請  人  乙○○
聲  請  人  丙○○
上二人共同
非訟代理人  柯士斌律師
共      同
複  代理人  曾培雯律師
上列聲請人聲請監護宣告事件，本院裁定如下：
    主  文
宣告甲○○（男，民國○○○年○月○○○日生，身分證統一編
號：Ｚ000000000，住宜蘭縣宜蘭市○○里○鄰○○路○段八一號
）為受監護宣告之人。
選定乙○○（男，民國○○○年○月○○日生，身分證統一編號
：Ｚ000000000）為受監護宣告之人甲○○（男，民國○○○年○
月○○○日生，身分證統一編號：Ｚ000000000）之監護人。
指定丙○○（女，民國○○○年○月○○日生，身分證統一編號
：Ｚ000000000）為會同開具財產清冊之人。
聲請程序費用新臺幣壹仟元由受監護宣告之人負擔。
    理  由
一、聲請意旨略以：應受監護宣告之人甲○○（男，民國○○○
    年○月○○○日生，身分證統一編號：Ｚ000000000，住宜蘭
    縣宜蘭市○○里○鄰○○路○段八一號）於民國九十八年十
    一月四日因車禍受有頭部外傷併顱骨骨折、顱內出血及顏面
    神經麻痺、顏面撕裂傷等傷害，經延醫診治仍不見起色，現
    已達不能為意思表示或受意思表示及不能辨識其意思表示之
    效果之程度。聲請人乙○○、丙○○為應受監護宣告之人甲○○之父母，爰依民法第十四條第一項聲請准予宣告甲○○
    為受監護宣告之人，並為維護應受監護宣告之人甲○○之各
    項權益，爰請併予選定乙○○為應受監護宣告之人甲○○之
    監護人，及指定丙○○為會同開具財產清冊之人等語。並提
    出戶籍謄本、臺北市政府警察局中正二分局交通分隊道路交
    通事故當事人登記聯單及國立臺灣大學醫學院附設醫院診斷
    證明書等件在卷為證。
二、按對於因精神障礙或其他心智缺陷，致不能為意思表示或受
    意思表示，或不能辨識其意思表示之效果者，法院得因本人
    、配偶、四親等內之親屬、最近一年有同居事實之其他親屬
    、檢察官、主管機關或社會福利機構之聲請，為監護之宣告
    。民法第十四條第一項定有明文。
三、本院審驗應受監護宣告之人甲○○之心神狀況，並採用財團
    法人羅許基金會羅東博愛醫院（下稱羅東博愛醫院）九十九
    年五月三日（九九）羅博醫字第二０一００四０一七四號函
    附，由該院精神科專科醫師黃鈞蔚醫師製作之精神鑑定報告
    書所載：(一)應受監護宣告之人甲○○過去並無精神疾病就醫
    紀錄，係於九十八年十一月四日因阻攔肇事逃逸車輛而遭撞
    擊，造成頭部受傷，在臺北歷經二次腦部手術後，返回羅東
    博愛醫院持續就醫，但其認知功能已嚴重退化，經神經、精
    神狀態檢查鑑定結果，應受監護宣告之人甲○○對外界剌激
    及談話內容，需經長時間消化，並由父母耐心催促始能簡短
    回應，甚或出現完全拒絕回答之情形；(二)應受監護宣告之人
    甲○○之父母表示，應受監護宣告之人甲○○受傷後，個性
    丕變，人際關係封閉，甚有嫌惡其母嘮叨之不敬言詞，個人
    人身清潔能力亦明顯下降，顯示其已無法對於外界刺激給予
    適切回應，更完全不關心個人權益及鑑定目的等問題；(三)整
    體評估應受監護宣告之人甲○○之精神障礙，已達不能為意
    思表示或受意思表示，或不能辨識其意思表示之效果之程度
    等情，認應受監護宣告之人甲○○因心智缺陷而不能為意思
    表示或受意思表示，亦不能辨識其意思表示之效果，爰依首
    揭法條規定，宣告甲○○為受監護宣告之人。
四、次按，受監護宣告之人應置監護人。法院為監護之宣告時，
    應依職權就配偶、四親等內之親屬、最近一年有同居事實之
    其他親屬、主管機關、社會福利機構或其他適當之人選定一
    人或數人為監護人，並同時指定會同開具財產清冊之人。法
    院為前項選定及指定前，得命主管機關或社會福利機構進行
    訪視，提出調查報告及建議。監護之聲請人或利害關係人亦
    得提出相關資料或證據，供法院斟酌。法院選定監護人時，
    應依受監護宣告之人之最佳利益，優先考量受監護宣告之人
    之意見，審酌一切情狀，並注意下列事項：受監護宣告之
    人之身心狀態與生活及財產狀況；受監護宣告之人與其配
    偶、子女或其他共同生活之人間之情感狀況；監護人之職
    業、經歷、意見及其與受監護宣告之人之利害關係；法人
    為監護人時，其事業之種類與內容，法人及其代表人與受監
    護宣告之人之利害關係。民法第一千一百十條、第一千一百
    十一條、第一千一百十一條之一分別定有明文。
五、查聲請人即受監護宣告之人甲○○之父乙○○已陳明願任受
    監護宣告之人甲○○之監護人，本院亦認聲請人乙○○為受
    監護宣告之人甲○○之父，具監護其子甲○○之意願與能力
    ，當認可為受監護宣告之人甲○○之利益全力監護，由其擔
    任受監護宣告之人甲○○之監護人，自當合於受監護宣告之
    人甲○○之最佳利益。另聲請人丙○○為受監護宣告之人甲○○之母，指定其為會同開具財產清冊之人，堪認係屬維護
    受監護宣告之人甲○○之最佳利益考量且能確實執行會同開
    具財產清冊之責。秉此，本院基於受監護宣告之人甲○○之
    最佳利益，復查無不宜由聲請人乙○○監護受監護宣告之人
    甲○○及由聲請人丙○○擔任會同開具財產清冊之人之法定
    事由，爰併予選定聲請人乙○○擔任受監護宣告之人甲○○
    之監護人，並指定丙○○為會同開具財產清冊之人如主文。
六、依民事訴訟法第六百零八條第一項，裁定如主文。
中    華    民    國    99    年    5     月    7     日
                    家事法庭法  官  陳嘉年
以上正本與原本無異。
本裁定監護宣告部分不得抗告；如不服本裁定關於選定監護人及
指定會同開具財產清冊之人等部分，應於裁定送達後10日內向本
院提出抗告狀（應附繕本）。
中    華    民    國    99    年    5     月    7     日
                            書記官  林家妮

司法院資訊處製作；財團法人民間司法改革基金會備份。
